最高法院刑事判決　　　　　　九十六年度台上字第二三六一號
上　訴　人　甲○○（原姓名鍾志忠）
選任辯護人　簡良夙律師
上列上訴人因違反毒品危害防制條例案件，不服台灣高等法院中
華民國九十三年十月二十一日第二審判決（九十三年度上訴字第
一八一六號，起訴案號：台灣桃園地方法院檢察署九十二年度偵
字第一六二０號），提起上訴，本院判決如下：
    主  文
上訴駁回。
    理  由
按刑事訴訟法第三百七十七條規定，上訴於第三審法院，非以判
決違背法令為理由，不得為之。是提起第三審上訴，應以原判決
違背法令為理由，係屬法定要件。如果上訴理由狀並未依據卷內
訴訟資料，具體指摘原判決不適用何種法則或如何適用不當，或
所指摘原判決違法情事，顯與法律規定得為第三審上訴理由之違
法情形，不相適合時，均應認其上訴為違背法律上之程式，予以
駁回。本件上訴人甲○○（原姓名鍾志忠）上訴意旨略稱：(一)、
原判決理由欄說明：上訴人係持有毒品之現行犯而遭警當場逮捕
，依刑事訴訟法第一百三十一條第一項規定，警方雖無搜索票，
亦得逕行搜索其住宅等情。然並無證據足資證明警方進行搜索時
，上訴人係持有毒品之現行犯。縱警員賴惠中曾供述：……在藍
光華身上查獲三十顆搖頭丸，藍光華供述該搖頭丸是從樓上買來
，藍光華於上訴人開門後，說搖頭丸是向上訴人購買，彼等即進
行搜索，伊在上訴人開門後看到桌上有研磨器、愷他命等物等情
，惟賴惠中等人係於深夜四時至上訴人住處搜索，當時上訴人業
已就寢而室內昏暗，衡情警方並無法立即辨識桌上之物係屬毒品
。乃原判決未說明其認定上訴人係持有毒品現行犯之理由，而逕
認警方搜索扣押之物為有證據能力等情，於法有違。(二)、原判決
理由欄或論述：依藍光華供述其第一次購買愷他命之價格，無法
特定為究為新台幣（下同）七百元或係八百元，然因藍光華稱其
第二次購買愷他命之價格為七百元，故認定其第一次購買愷他命
之價格為七百元等情；或又說明：藍光華稱其第一次購買搖頭丸
一顆約七、八百元，以有利上訴人計為七百元等情，其前後之論
述說明不盡一致，於法有違。(三)、藍光華於檢察官偵查中或稱：
伊是託上訴人買毒品，……伊共請上訴人拿了二次；於第一審審
理中或稱：上訴人交伊愷他命一瓶五百元至六百元等情，藍光華
就相關重要情節之供述，其前後不盡一致，藍光華不利上訴人供
述各情顯非事實。乃原判決未採藍光華於檢察官偵查中有利上訴
人之供述，而採藍光華於第一審審理中不利上訴人之供述，逕認
上訴人有如原判決事實欄所載之犯行等情，於法有違等語。
惟查原判決認定上訴人有原判決事實欄所載之販賣第二級毒品等
犯行，係以訊據上訴人供承：於如原判決事實欄所載時地，交付
原判決事實欄所載之毒品與藍光華等情是實。上訴人雖否認有販
賣毒品之犯行，辯稱：伊係與藍光華合資由伊出面購得毒品後，
將之轉交與藍光華而為警查獲，警方之搜索程序並不合法云云。
然查本案經警於如原判決事實欄所載時地，搜索扣押如原判決事
實欄所載之大麻、愷他命、搖頭丸等第二級及第三級毒品等物，
而依警員賴惠中及證人藍光華所證述之內容，堪認係警方先查獲
藍光華持有毒品，藍光華供述毒品來自上訴人，而至上訴人住處
查緝犯罪嫌疑人。又上訴人在警方同意搜索扣押筆錄上簽名，賴
惠中亦證稱上訴人有同意警方之搜索。縱依藍光華所供述之內容
，警方係未經上訴人之同意而搜索，然警方係因藍光華供述向上
訴人購買毒品，且上訴人並當場為警查獲毒品而遭逮捕，則依刑
事訴訟法第一百三十一條第一項第一款之規定，警方亦得逕行搜
索上訴人住處。雖警方未依規定於執行搜索後三日內報告檢察官
及法院，然本件上訴人遭警方查獲如原判決事實欄所載之毒品數
量甚多，而該毒品等如流入社會，其危害甚鉅，且上訴人所犯為
販賣第二級、第三級毒品之重罪，則參酌刑事訴訟法第一百五十
八條之四之規定，應認警方所搜獲之上開毒品等具有證據能力。
上訴人於警詢中供承：伊向綽號「小林」者購買搖頭丸每顆為一
百六十元，伊朋友索取時酌收工錢，搖頭丸每顆賣一百八十元；
於檢察官偵訊時供承：搖頭丸有的一顆賺十元等情。又上訴人確
有如原判決事實欄所載販賣毒品與藍光華等情，並據藍光華先後
於檢察官偵查及事實審法院審理中供述明確，藍光華並明確證稱
並無與上訴人合資購買毒品情事。另警方在藍光華及上訴人住處
所搜獲之毒品，經送鑑驗結果均含有第二級、第三級毒品之成份
，有行政院衛生署管制藥品管理局檢驗成績書、法務部調查局鑑
定通知書可證。此外，並有當場查獲之電子磅秤一台、電子研磨
器一台等研磨分裝工具、上訴人販賣毒品所得之現金等扣案足憑
。堪認藍光華不利上訴人供述各情係屬事實。至上訴人販賣與藍
光華毒品之數量及價格，依藍光華所述其第一次以七、八百元買
愷他命一瓶，而因藍光華明確供稱其第二次買愷他命一瓶之價格
為七百元，故認定其第一次購買愷他命之價格為七百元。上訴人
否認辯解各情係屬事後卸責之詞，不足採信等情，予以綜合判斷
。因而維持第一審依想像競合犯從一重論處上訴人連續販賣第二
級毒品罪刑之判決，駁回檢察官及上訴人在第二審之上訴，已於
判決內說明其所憑之證據及其認定之理由，從形式上觀察，並無
違背法令之情形。按供述證據前後，雖稍有參差或互相矛盾，事
實審法院非不可本於經驗法則斟酌其他證據作合理之比較定其取
捨，從而供述證據之一部認為真實者予以採取，亦非證據法則所
不許。又證據之證明力如何，屬事實審法院得自由裁量、判斷之
職權；苟其此項裁量、判斷，並不悖乎通常一般之人日常生活經
驗之定則或論理法則，又於判決內論其何以作此判斷之心證理
由者，即不得任意指摘其為違法，而據為提起第三審上訴之合法
理由。原判決綜合上述各項證據資料，說明警方搜索扣押之證物
等為有證據能力，藍光華不利上訴人供述各情係屬事實，上訴人
確有前揭犯行等情，乃其採證認事調查職權之合法行使，亦無上
訴意旨(一)所稱理由不備等情形，不容任意指為違法。按判決有顯
然錯誤而不影響全案情節及判決本旨者，得以裁定更正之。綜觀
原判決之全案情節及判決本旨，其理由欄說明：藍光華稱其第一
次購買搖頭丸一顆約七、八百元，以有利上訴人計為七百元（原
判決第十三頁第九至十行）等情，顯係將愷他命一瓶誤載為搖頭
丸一顆，並不生影響於全案情節及判決本旨，自可依聲請或本於
職權以裁定更正之，其與判決理由矛盾迥異，上訴意旨(二)所指各
情顯屬誤會。上訴人徒憑己意或就原判決已有說明之事項，或就
原審判斷證據證明力之合法職權行使，漫指其違法，重為單純事
實上之爭執，難謂係適法上訴第三審之理由，其上訴違背法律上
之程式，應予駁回。
據上論結，應依刑事訴訟法第三百九十五條前段，判決如主文。
中    華    民    國  九十六  年    五    月    三　　日
                      最高法院刑事第一庭
                          審判長法官  董  明  霈
                                法官  林  茂  雄
                                法官  張  祺  祥
                                法官  呂  永  福
                                法官  洪  文  章
      本件正本證明與原本無異
                                      書  記  官
中    華    民    國  九十六  年    五    月    十    日
                                                      Ｋ
